【裁判字號】    97,易,804
【裁判日期】    971231
【裁判案由】    竊盜
【裁判全文】
臺灣基隆地方法院刑事判決               97年度易字第804號
公  訴  人  臺灣基隆地方法院檢察署檢察官
被      告  乙○○
7
                    （
上列被告因竊盜案件，經檢察官提起公訴（97年度偵字第5106號
），被告就被訴事實為有罪陳述，本院裁定改為簡式審判程序，
判決如下：
    主  文
乙○○所犯如附表二編號(一)至(五)「所犯罪名」欄所示之罪，均累
犯，各處如附表二編號(一)至(五)「宣告刑」欄所示之刑及沒收如附
表二編號(一)至(五)所示之物。應執行有期徒刑貳年，扣案之油壓剪
、鐵翹、螺絲起子各壹支、手套壹副，均沒收。
    事  實
一、乙○○前因偽造文書等案件，經臺灣桃園地方法院於90年12
    月10日，以90年度易字第1652號判決判處有期徒刑1年4月，
    於91年1月28日確定。復因施用第一級毒品、第二級毒品案
    件，由臺灣桃園地方法院以90年度訴字第2126號、90年易字
    2758號判決各判處有期徒刑7月及8月，並分別於91年7月22
    日與91年3月15日確定。又因偽造文書案件，經臺灣桃園地
    方法院於92年2月7日以91年度桃簡字第505號判決判處有期
    徒刑3月，於92年5月12日確定，上開4案接續執行，於93年
    12月1日縮  短刑期執行完畢出監。詎仍不知悔改，竟意圖
    為自己不法之所有，於附表一所示之時間、地點、方式，竊
    取丙○○等人如附表所示之財物，得手後將部分金飾贓物變
    賣供己花用。嗣於97年12月3日12時許，在基隆市○○區○
    ○街303巷19弄34號3樓乙○○居處前，乙○○因攜帶油壓剪
    、鐵翹與螺絲起子等物，為警攔查並扣得上開供犯罪所用之
    物及起獲如偵查卷內發還被害人丙○○等人之贓物認領保管
    單財物，而查悉上情。
二、案經基隆市警察局第二分局報告請臺灣基隆地方法院檢察署
    檢察官偵查起訴。
    理  由
壹、程序事項
一、按最重本刑為3 年以下有期徒刑、拘役或專科罰金之罪，以
    及刑法第320 條、第321 條之竊盜罪，經第二審判決者，不
    得上訴於第三審法院，刑事訴訟法第376 條第1 款、第2 款
    定有明文。又除簡式審判程序、簡易程序及第376 條第1 款
    基、第2款所列之罪之案件外，第一審應行合議審判，刑事
    訴訟法第284條之1亦定有明文。茲查，本案被告係犯刑法第
    第320條、321條之罪，依上開規定得行獨任審判，合先敘明
    。
二、本件被告乙○○所犯者非為死刑、無期徒刑、最輕本刑為3
    年以上有期徒刑之罪或高等法院管轄第一審案件，其於準備
    程序進行中，先就被訴事實為有罪之陳述，經告知其簡式審
    判程序之旨，並聽取公訴人、被告之意見後，本院業已依刑
    事訴訟法第273條之1第1項之規定，裁定由受命法官獨任以
    簡式審判程序進行本案之審理。
貳、實體事項
一、上揭犯罪事實，業據被告於警詢、檢察官偵查及本院審理時
    均坦承不諱，核與證人即被害人丙○○、戊○○、簡素蘭、
    丁○○、己○○於警詢時所證述情節相符，而證人林世昌於
    警詢時亦證稱，於97年11月24日16時40分許，騎乘車牌號碼
    NM9-611號重機車，搭載被告至基隆市信義區○○○街，讓
    被告下車之事實，並有查獲之被告所有供其犯上開竊盜犯行
    所用之鐵翹、螺絲起子、油壓剪各1支及手套1副扣案足佐，
    及贓物認領保管單5紙、監視器拍得被告搭乘機車出現在基
    隆市○○○街翻拍照片在卷可稽，足認被告上開自白與事實
    相符，堪可採信。本案事證明確，被告所為上開竊盜犯行，
    洵堪認定，應依法論科。
二、按被告所攜帶磚頭，係一般砌牆之紅磚及油壓剪、鐵翹、螺
    絲起子，客觀上對於人之身體、生命均足以產生危害，應係
    為兇器。核被告所為，如附表一編號1所為，係犯刑法第321
    條第1項第2款、第3款之加重竊盜罪；如附表一編號2所為，
    係犯刑法第320條第1項竊盜罪；如附表一編號3至編號5所為
    ，係犯刑法第321條第1項第3款加重竊盜罪。被告所犯上開
    5次竊盜犯行，犯意各別，行為互異，侵害數不同之被害人
    之法益，自應予分論併罰。又查，被告前有如事實欄所載之
    犯罪執行完畢紀錄，有臺灣高等法院被告前案紀錄表在卷可
    稽，其於受有期徒刑執行完畢5年內，故意再犯本件有期徒
    刑以上之罪，均為累犯，各應依刑法第47條第1項加重其刑
    。
三、爰審酌被告不思正常工作以取得錢財，因失業為貪圖一己之
    私利而為本案5件竊盜犯行之犯罪動機、目的、手段、所生
    危害非輕及犯罪後坦承犯行，且部分財物取回發還被害人等
    一切情狀，分別量處如主文所示之刑，並定其應執行之刑，
    以資懲儆。
四、公訴意旨雖以：被告再三犯竊盜罪，顯有犯罪習慣，從不思
    改過遷善，其品行之惡劣，僅藉刑之執行，實不足以根絕其
    劣根性等情，建請依竊盜犯贓物犯保安處分條例第3條規定
    ，諭知於刑之執行前令入勞動場所強制工作。然按保安處分
    係針對受處分人將來之危險性所為之處置，以達教化、治療
    之目的，為刑罰之補充制度。我國現行刑法採刑罰與保安處
    分雙軌制，係在維持行為責任之刑罰原則下，為協助行為人
    再社會化之功能，以及改善行為人潛在之危險性格，期能達
    成根治犯罪原因、預防犯罪之特別目的。是保安處分中之強
    制工作，旨在對嚴重職業性犯罪及欠缺正確工作觀念或無正
    常工作因而犯罪者，強制其從事勞動，學習一技之長及正確
    之謀生觀念，使其日後重返社會，能適應社會生活。竊盜犯
    贓物犯保安處分條例第3條第1項規定，即係本於保安處分應
    受比例原則之規範，使保安處分之宣告，與行為人所為行為
    之嚴重性、行為人所表現之危險性及對於行為人未來行為之
    期待性相當之意旨而制定，而由法院視行為人之危險性格，
    決定應否令入勞動處所強制工作，以達預防之目的（最高法
    院91年度臺上字第4625號刑事判決意旨參照）。蓋竊盜犯贓
    物犯保安處分條例第3條第1項，乃至刑法第90條第1項所規
    定之「強制工作」，均係以強制之方式，使人從事勞動工作
    。是其雖名之為保安處分，然就剝奪人身自由之意義而言，
    實幾與刑罰無異，是就行為人「犯罪習慣」之認定，自當尤
    須審慎，而非可徒憑主觀臆測為斷。茲本案被告固查有本判
    決事實欄竊盜前案紀錄（參見卷附臺灣高等法院被告前案紀
    錄表之所載），惟衡諸被告於竊盜前案執行完畢（93年12月
    1日）後，係自97年11月16日起，始陸續再犯本案所涉之5起
    竊盜犯行；於此期間，被告再無竊盜紀錄，參諸卷附臺灣高
    等法院被告前案紀錄表所載內容自明。據此勾稽被告供稱其
    失業，因須支付房租之犯罪動機，應屬可信；且單憑是項竊
    盜前案紀錄，乃至被告本案之竊盜次數，顯然均不足以說明
    被告在客觀上有何「犯竊盜罪之習慣」；更何況，「強制工
    作」實乃保安處分之一種，則就保安處分之目的（按：「保
    安處分」實係刑罰以外之「補充性」制度，其目的係在預防
    有「社會危險性」之犯罪）而論，「強制工作」之宣告理當
    一併注意「社會危險性」之具備，雖其本案所為，究非可取
    ，然其「社會危險性」之未備，灼然至明。職此，倘對被告
    逕為強制工作宣告，不特無助於「社會危險性」之防堵，更
    恐與保安處分之立法本旨相悖，而終將失其宣告意義。茲本
    案既查無足可認定被告有「犯竊盜罪習慣」之積極事證，兼
    以被告所犯亦未具備相當之「社會危險性」，因認公訴人關
    此所為之聲請，尚礙難准許。
五、扣案之油壓剪、鐵翹、螺絲起子各1支、手套1副，為被告所
    有，係供被告犯上開竊盜犯行所用之物或預備之物，業據被
    告供承在卷，爰依刑法第38條第1項第2款之規定宣告沒收。
六、據上論斷，應依刑事訴訟法第284條之1、第299條第1項前段
    ，刑法第320條第1項、第321條第1項第2款、第3款、第47條
    第1項、第51條第5款、第38條第1項第2款，刑法施行法第1
    條之1，判決如主文。
本案經檢察官甲○○到庭執行職務。
中    華    民    國    97    年    12    月    31   日
                  刑事第二庭法  官  陳伯厚
以上正本證明與原本無異。
如不服本判決應於收受送達後10日內向本院提出上訴書狀，並應
敘述具體理由；其未敘述上訴理由者，應於上訴期間屆滿後20日
內向本院補提理由書 (均須按他造當事人之人數附繕本)「切勿
逕送上級法院」。
中    華    民    國    97    年    12    月    31   日
                            書記官  黃士元
附錄論罪法條：
中華民國刑法第320條
（普通竊盜罪、竊佔罪）
意圖為自己或第三人不法之所有，而竊取他人之動產者，為竊盜
罪，處 5 年以下有期徒刑、拘役或 5 百元以下罰金。
意圖為自己或第三人不法之利益，而竊佔他人之不動產者，依前
項之規定處斷。
前二項之未遂犯罰之。
中華民國刑法第321條
（加重竊盜罪）
犯竊盜罪而有左列情形之一者，處 6 月以上、 5 年以下有期徒
刑：
一、於夜間侵入住宅或有人居住之建築物、船艦或隱匿其內而犯
之者。
二、毀越門扇、牆垣或其他安全設備而犯之者。
三、攜帶兇器而犯之者。
四、結夥三人以上而犯之者。
五、乘火災、水災或其他災害之際而犯之者。
六、在車站或埠頭而犯之者。
前項之未遂犯罰之。
  附  表一
 ┌─┬────┬─────┬─────┬─────────┬───┐
 │編│犯罪時間│犯罪地點  │犯罪方式  │竊得財物          │被害人│
 │號│        │          │          │                  │      │
 ├─┼────┼─────┼─────┼─────────┼───┤
 │1 │97年11月│基隆市信義│利用隔壁空│勞力士手錶、GUCCI │丙○○│
 │  │16日17時│區○○街80│屋持磚頭敲│手錶、人民幣700元 │      │
 │  │許      │巷60號    │破該屋後門│、撲滿（內有現金約│      │
 │  │        │          │窗戶入內行│2000元）、皮包4只 │      │
 │  │        │          │竊        │、手提包1個、玉手 │      │
 │  │        │          │          │環2個、手鍊2條、別│      │
 │  │        │          │          │針1個。           │      │
 │  │        │          │          │（市價共約4萬元） │      │
 │  │        │          │          │                  │      │
 ├─┼────┼─────┼─────┼─────────┼───┤
 │2 │97年11月│基隆市中正│自隔壁空屋│列表機、傳真機、電│戊○○│
 │  │中旬某日│區○○街22│入內徒手行│話、電腦          │      │
 │  │        │9號工地空 │竊        │（市價共約1萬元） │      │
 │  │        │屋        │          │                  │      │
 ├─┼────┼─────┼─────┼─────────┼───┤
 │3 │97年11月│基隆市信義│持破壞剪剪│項鍊5條、戒子8枚、│簡素蘭│
 │  │21日10時│區○○街3 │破該址2樓 │耳環5只、女錶6支、│      │
 │  │30分許  │巷34號    │鐵網後入內│手機1支、手提背包4│      │
 │  │        │          │行竊      │個、旅行袋1個、雨 │      │
 │  │        │          │          │花石15個。        │      │
 │  │        │          │          │（市價共約5萬元） │      │
 │  │        │          │          │                  │      │
 ├─┼────┼─────┼─────┼─────────┼───┤
 │4 │97年11月│基隆市信義│自該屋後持│紅珊瑚鑲鑽耳環1對 │丁○○│
 │  │24日16時│區○○○街│鐵剪剪破窗│、紅珊瑚鑽鑽項鍊墬│      │
 │  │50分許  │30號      │戶鐵網入內│子1個、紅珊瑚戒子1│      │
 │  │        │          │行竊      │只、手錶1支、項鍊3│      │
 │  │        │          │          │條、紫水晶項鍊1條 │      │
 │  │        │          │          │、紫水晶耳環1對、 │      │
 │  │        │          │          │養珠鑲鑽項鍊1條、 │      │
 │  │        │          │          │耳勾耳環。        │      │
 │  │        │          │          │（市價共約10萬元）│      │
 │  │        │          │          │                  │      │
 ├─┼────┼─────┼─────┼─────────┼───┤
 │5 │97年12月│基隆市中山│持鐵剪剪破│背包1個、皮夾1只、│己○○│
 │  │1日11時 │區○○路20│該屋旁窗戶│銅鼎1個、茶壺1支、│      │
 │  │40分許  │0巷50弄9號│鐵網進入行│玉石1個。         │      │
 │  │        │          │竊        │（市價共約1萬元） │      │
 │  │        │          │          │                  │      │
 └─┴────┴─────┴─────┴─────────┴───┘
  附表二
┌──┬───────┬──────┬───────┬───────┐
│編號│ 犯罪事實     │所犯罪名    │  宣告刑      │ 沒    收     │
├──┼───────┼──────┼───────┼───────┤
│ (一) │附表一編號(一)之│攜帶兇器、毀│累犯，處有期徒│扣案之油壓剪、│
│    │犯行          │越門扇竊盜  │刑柒月        │鐵翹、螺絲起子│
│    │              │            │              │各壹支、手套壹│
│    │              │            │              │副，均沒收。  │
├──┼───────┼──────┼───────┼───────┤
│ (二) │附表一編號(二)之│竊盜        │累犯，處有期徒│同上          │
│    │犯行          │            │刑月        │              │
│    │              │            │              │              │
│    │              │            │              │              │
│    │              │            │              │              │
├──┼───────┼──────┼───────┼───────┤
│ (三) │附表一編號(三)之│攜帶兇器竊盜│累犯，處有期徒│同上          │
│    │犯行          │            │刑柒月        │              │
│    │              │            │              │              │
│    │              │            │              │              │
├──┼───────┼──────┼───────┼───────┤
│ (四) │附表一編號(四)之│同上        │同上          │同上          │
│    │犯行          │            │              │              │
│    │              │            │              │              │
│    │              │            │              │              │
├──┼───────┼──────┼───────┼───────┤
│ (五) │附表一編號(五)之│同上        │同上          │同上          │
│    │犯行          │            │              │              │
│    │              │            │              │              │
└──┴───────┴──────┴───────┴───────┘


司法院資訊處製作；財團法人民間司法改革基金會備份。
